【裁判字號】    92,再易,14
【裁判日期】    920429
【裁判案由】    清償債務
【裁判全文】
臺灣高雄地方法院民事判決  九十二年度再易字第一四號
    再審原告    塑品實業股份有限公司
    法定代理人  黃國忠
    再審被告    洋盟海運承攬運送股份有限公司
                            設.
    法定代理人  黃永存      住.
右當事人間請求清償債務事件，再審原告對於民國九十二年三月十二日本院九十一年
度簡上字第二二一號第二審確定判決提起再審之訴，本院判決如左：
    主  文
再審之訴駁回。
再審訴訟費用由再審原告負擔。
    理  由
一、本件再審原告提起再審略以：再審原告之貨物於台灣時，係由再審被告以承攬貨
    物人身分承攬貨物，委由船公司運送至中國大陸上海，至上海後，由再審原告之
    上海辦事處人員依載貨證券提領貨物後，再審原告與再審被告間之承攬運送關係
    即告終止，而其後貨物放置於上海碼頭存放時，係由再審原告委由士盟國際貨運
    有限公司（下稱士盟公司）出面向三井公司租用貨櫃，是本件之法律關係可分為
    二階段，第一階段由高雄將貨物委由再審被告承攬，再委託船公司運送至上海，
    至上海時，因再審被告於當地並無任何分公司之設立，因此再審原告乃委由其關
    係企業即士盟公司出面向三井公司租用貨櫃，是承攬運送關係存在於兩造間，但
    有關本件因租用貨櫃而生之承租費用，則係存在於再審原告與士盟公司間之委任
    關係，原判決竟將承攬運送關係與租用貨櫃關係混為一談，未確實釐清契約之當
    事人，並進而適用民法第五百二十八條、五百四十六條，顯有民事訴訟法第四百
    九十六條第一項適用法令錯誤之法定再審事由。
二、按再審之訴，應於三十日之不變期間內提起。前項期間，自判決確定時起算。但
    再審之理由知悉在後者，自知悉時起算；民事訴訟法第五百條第一項、第二項定
    有明文。查本件再審原告係於九十二年三月二十五日收受本院九十一年度簡上字
    第二二一號民事判決，而於同年四月十四日向本院提起再審之訴，尚未逾民事訴
    訟法第五百條第一項所定三十日之法定再審期間，先予敘明。
三、經查：按「所謂適用法規顯有錯誤者，不包括漏未斟酌證據及認定事實錯誤之情
    形在內。」最高法院六十三年台上字第八八０號判例足參。本件再審原告固以原
    判決將承攬關係與租用貨櫃關係混為一談，而誤認再審被告為委任關係之當事人
    ，並進而適用民法第五百二十八條、五百四十六條，是認有適用法令錯誤云云，
    惟原審判決就本件承攬運送之法律關係認定存在於兩造之間，而為再審原告所不
    爭執，另並認所運送之貨櫃於運抵上海後，因再審原告未將貨物卸下，致船公司
    無法拖回，再審被告乃以其名義向三井公司租用貨櫃，且代為清償所生費用，是
    認定其因屬承攬運送人所代墊之費用，故而適用委任之規定，就此，原審就租用
    貨櫃之部分既認定係由承攬運送人即再審被告代再審原告所為，則此一事實之認
    定，縱有錯誤，依上開說明亦非屬於適用法規顯有錯誤之情形，至有關承攬運送
    人為託運人代墊費用之清償，民法承攬運送一節並無相關規定，是原審判決依民
    法第六百六十條第二項、第五百七十七條準用第五百四十六條之規定，認託運人
    即再審原告依法應返還承攬運送人即再審被告所墊付之費用，而駁回再審原告之
    上訴，即無適用法規錯誤可言。
四、綜上所述，再審原告所主張之再審事由，經本院審酌結果，尚難據此認定原審判
    決有再審原告所指稱符合民事訴訟法第四百九十六條第一項第一款之情形，是再
    審原告提起本件再審之訴顯無理由，爰不經言詞辯論，逕以判決駁回之。
五、據上論結，本件再審原告之訴顯無理由，依民事訴訟法第五百零二條第二項、第
    七十八條，判決如主文。
中      華      民      國    九十二    年      四      月    二十九    日
                              臺灣高雄地方法院民事第二庭
~B審判長法官  楊富強
~B法      官  李勝琛
~B法      官  楊國祥
右為正本係照原本作成。
本判決不得上訴。
中      華      民      國    九十二    年      四      月     二十九   日
~B法院書記官  光聰


司法院資訊處製作；財團法人民間司法改革基金會備份。
